---
title: "ViewPipeStepsの中身を見てみた"
author: "Tsuyupon"
date: "`r Sys.Date()`"
categories: ["packages"]
tags: ["R"]
output:
  blogdown::html_page:
    toc: false
---

```{r setup, include=FALSE}
knitr::opts_chunk$set(echo = TRUE)
```

便利そうなパッケージを教えてもらいました。

<iframe class="hatenablogcard" src="https://hatenablog-parts.com/embed?url=https://github.com/daranzolin/ViewPipeSteps" width="300" height="150" frameborder="0" scrolling="no"></iframe>

どうやら選択した行のパイプ`%>%`ごとの結果に`View`関数を適用してくれるRStudio addinのようです。

```{r, eval=FALSE}
# devtools::install_github("daranzolin/ViewPipeSteps")
library(dplyr)
iris %>% 
  select(Species, Petal.Length) %>% 
  filter(Petal.Length > 1.6) %>% 
  group_by(Species) %>% 
  summarise(plsum = sum(Petal.Length))
# 上記4行を選択してAddinsボタンから「View Pipe Chain Steps」を選択
```

![](https://camo.githubusercontent.com/36ca210a55f91a425118da53bb189d434995b145/68747470733a2f2f6d656469612e67697068792e636f6d2f6d656469612f323470375132446b46707935736c52684f792f67697068792e676966)

おー、便利そう。<br>
ショートカットキー設定しておけば、こういうパイプごとの検証をマウス使わずに全部完結できますね。
<br><br>
では、このアドインの中で何が行われているのでしょうか？<br>
Rフォルダの中を見てみたいと思います。

## 1. アドインの中身

まずは[R/utils.R](https://github.com/daranzolin/ViewPipeSteps/blob/master/R/utils.R)を見てみましょう。

```{r, eval=FALSE}
# 1~2要素目,1~3要素目といったパイプごとのまとまりを表すベクトルを返す
createCalls <- function(x) {
  # 空白除去
  x <- purrr::map_chr(x, stringr::str_trim)
  calls <- list()
  # group_by系は無視
  # パイプの区切りごとに"View("を足していく
  # ここがキーポイント
  for (i in 2:length(x)) {
    if (grepl("group_by", x[i])) next
    call <- paste(paste(x[1:i], collapse = " "), "View(")
    calls[[i]] <- call
  }
  # nullは除去
  invisible(purrr::discard(calls, is.null))
}
```

```{r, eval=FALSE}
# View()で出てくるタブ名を生成
createViewTitles <- function(steps) {
  # group_by系を含む数を計算
  gbs <- sum(stringr::str_detect(steps, "group_by"))
  stepInds <- 2:(length(steps) - gbs)
  # 最初の要素は無視
  # それぞれの要素の関数名をとってくる
  steps <- tail(purrr::map(strsplit(steps, "\\("), `[[`, 1), -1) %>%
    purrr::discard(~grepl("group_by", .)) %>%
    purrr::map_chr(stringr::str_trim)
  sprintf("%s. %s", (stepInds - 1), steps)
}
```

```{r, eval=FALSE}
createViews <- function(calls, titles) {
  # タイトルと閉じ括弧を追加
  calls <- sprintf("%s title = '%s')", calls, titles)
  # eval()の結果とエラーとメッセージをリストで返す関数を新たに作る
  safeEval <- purrr::safely(eval)
  # ここでcallsの各要素の内容を実行する
  cList <-  purrr::map(calls, ~safeEval(parse(text = .)))
  # エラーになった箇所を教えるメッセージを出力する
  for (i in seq_along(cList)) {
    if (!is.null(cList[[i]]$error)) {
      w <- sprintf("Pipe error at step %s: %s", titles[i], cList[[i]]$error)
      stop(w, call. = FALSE)
    }
  }
}
```

意外とシンプルな構成要素で出来てましたね。<br>
これを利用して[\@hoxo_mさんがおっしゃってた](https://twitter.com/hoxo_m/status/967655107255922690) `zeallot`パッケージを使った`c(N, M) %<-% dim(x)`の形式に倣って、<br>

```
c(SEL, FIL, SUM) %<-% hogehoge({
  iris %>% 
    select(Species, Petal.Length) %>% 
    filter(Petal.Length > 1.6) %>% 
    group_by(Species) %>% 
    summarise(plsum = sum(Petal.Length))
  })
```

↑みたいなことも出来そうですね。使いどころがあるかと言われると微妙ですが…。


次に[R/viewPipeChain.R](https://github.com/daranzolin/ViewPipeSteps/blob/master/R/viewPipeChain.R)を見てみます。

```{r, eval=FALSE}
viewPipeChain <- function() {
  # 選択行の取得
  context <- rstudioapi::getActiveDocumentContext()
  # 改行\nの除去
  pc <- stringr::str_remove_all(context$selection[[1]]$text, "\n")
  #if (!grepl("%>%", pc)) stop("Must highlight a pipe sequence", call. = FALSE)
  # パイプ区切りにベクトル化
  pc <- paste(strsplit(pc, "%>%")[[1]], "%>%")
  # 上で説明した関数を実行していく
  pcTitles <- createViewTitles(pc)
  pcCalls <- createCalls(pc)
  createViews(pcCalls, pcTitles)
}
```

utils.Rで作成した関数を選択行に対して実行していく関数のようです。
`rstudioapi::getActiveDocumentContext()`は選択行（アクティブになっている行）に関する情報を格納してくれるもので、`context$selection[[1]]$text`に選択行が文字列として格納されます。これは`ggThemeAssist`パッケージでも使われて、多くのアドインで使われている関数です。

## 2. まとめ

今回はパッケージの紹介と中身を見てみたということでこれで終わりです。<br>



